臺灣高等法院臺中分院民事判決 　　　 九十三年度營上易字第二號
　　　上　訴　人　昇旺營造有限公司
　　　法定代理人　乙○○
　　　訴訟代理人　丁○○
　　　被　上訴人　南投縣政府
　　　法定代理人　甲○○
　　　訴訟代理人　丙○○
右當事人間請求返還保證金事件，上訴人對於中華民國九十二年十一月十三日臺灣南
投地方法院九十二年度訴字第四八五號第一審判決提起上訴，經本院於九十三年二月
七日言詞辯論終結，判決如左：
      主      文
原判決關於駁回上訴人後開第二項之訴部分及除確定部分外訴訟費用之裁判均廢棄。
被上訴人應再給付上訴人新台幣貳拾萬捌仟貳佰肆拾元，及自民國九十年二月二十四
日起，至清償日止按週年利率百分之五計算之利息。
第一（除確定部分外）、二審訴訟費用由被上訴人負擔。
      事實及理由
一、本件上訴人僅就「集集鎮○○巷○路災修工程」部分上訴，其餘部分已經確定，
    先予說明。
二、上訴人主張：上訴人承作被上訴人之「集集鎮○○巷○路災修工程」，因颱風災
    害（非歸責廠商之原因），工程無法繼續施作，經過停工六個月後，上訴人依規
    定提出終止合約，依實作實算結案，經驗收完畢，辦理決算，不再施作等情，為
    被上訴人所不爭執；依押標金保證金暨其他擔保作業辦法第十九條第二項規定：
    履約保證金，除契約另有規定或有得不予發還之情形外，於符合發還條件且無待
    解決事項後發還。其因「不可歸責於廠商之事由」，致終止或解除契約或暫停履
    約者，得提前發還之。但屬暫停履約者，於暫停原因消滅後應重新繳納履約保證
    金。本件系爭工程已驗收竣畢，農路工程已通行使用二、三年，已無合約第二十
    二條第三項，試車、試運轉、試用情形。上訴人與被上訴人間只是行政作業結案
    問題，而該工程相關資料已送監造單位辦理決算完畢後，再由監造單位送被上訴
    人處辦理，驗收後，上訴人還有六十六萬五千七百元之工程款未領，本系爭事件
    是上訴人請求退還保證金問題，而本件工程已驗收完畢，只欠試驗收據，而試驗
    費是被上訴人自辦工程項目，非上訴人履約範圍，被上訴人卻以，上訴人如不繳
    試驗費、則不辦理結案，實有違雙方約定與政府採購法之規定。另依合約第十八
    條監工作業規定，及「工程作業程序」，工程無法施工時，經六個月後，程序上
    先由廠商提出申請終止合約，被上訴人再簽報，然後監造人及雙方進場清點，清
    點後，上訴人再將施工前、中、後之照片與施工日報表及相關資料送監造單位辦
    理決算，再由監造單位送被上訴人辦理驗收、結案。且依兩造所簽訂之工程契約
    書第二十二條第二項第一點約定：履約保證金應於履約驗收合格且無待解決事項
    後三十日內發還；上訴人乃依上述押標金保證金暨其他擔保作業辦法第十九條第
    二項規定申請退還履約保證金新台幣（以下同）十四萬八千元及差價保證金六萬
    零二百四十元等情，求為命被上訴人如數給付並加計法定遲延利息之判決。
三、被上訴人則以：兩造就集集鎮○○巷○路災修工程契約，雖已終止，然依前開押
    標金保證金暨其他擔保作業辦法第十九條第二項規定，上訴人仍應將所須之事項
    解決後，被上訴人始有發還履約保證金及差額保證金之義務；而上訴人承作系爭
    工程，該工程被上訴人雖於九十一年十二月十二日辦理驗收，惟部分作業程序尚
    未完成，如欠缺系爭工程施工前、中、後相片、施工日誌及試驗費收據等，資為
    抗辯。（原審為上訴人敗訴之判決，上訴人聲明不服，求為判決如主文；被上訴
    人則求為駁回上訴人之上訴）
四、查上訴人主張其承作被上訴人之「集集鎮○○巷○路災修工程」，因颱風災害，
    工程無法繼續施作，經過停工六個月後，上訴人依規定提出終止合約，依實作實
    算結案，辦理決算，不再施作等情，為被上訴人所不爭執，且有被上訴人九十一
    年十一月六日府工土字第０九一０一九四二五九之０號函影本附卷可稽，應可信
    為真實。
五、被上訴人辯稱，有關集集鎮○○巷○路災修工程有驗收，但還沒驗收完成，且上
    訴人亦未依約送交系爭工程施工前、中、後相片、施工日誌及試驗費收據，故得
    不發還保證金云云。上訴人則謂，系爭工程業已驗收完畢，至於施工前、中、後
    相片與施工日誌，則已送蔡舒頻轉交被上訴人，另試驗費收據亦已於原審判決後
    送交被上訴人等語。是兩造之爭執點有三：
  (一)首先，系爭工程被上訴人是否已驗收完成？
    查被上訴人雖表示系爭工程有驗收，但還沒有驗收完成云云；然依被上訴人九十
    二年二月十九日府工土字第０九二００三三九六八之０號函之主旨觀之，被上訴
    人業已自承，系爭工程已於九十一年十二月十二日辦理驗收竣畢，此有該函附卷
    可稽，故被上訴人辯稱系爭工程有驗收，但尚未驗收完成，顯屬牽強，故系爭工
    程應已驗收完成。
  (二)其次，上訴人是否依規定將施工前、中、後相片與施工日誌送交被上訴人？
    上訴人主張，依合約第十八條監工作業規定，及「工程作業程序」，於工程無法
    施工時，經六個月後，廠商提出申請終止合約，甲方（指被上訴人）簽報，監造
    人及雙方進場清點，廠商將施工前、中、後之照片、施工日報表及相關資料，送
    監造單位辦理決算，再由監造單位送被上訴人辦理驗收、結案；被上訴人對於此
    一作業程序，並未提出不同意見，如此，由前述被上訴人之公文得知，系爭工程
    業已驗收完畢，則驗收前上訴人必已將系爭工程施工前、中、後之照片、施工日
    報表及相關資料送監造單位，再由監造單位送被上訴人辦理驗收，否則被上訴人
    如何完成驗收程序？又被上訴人分別於九十一年十一月六日、九十二年二月十九
    日、九十二年六月十一日，以府工土字第０九一０一九四二五九之０號、府工土
    字第０九二００三三九六八之０號與府工土字第０九二００九五六八三之０號函
    覆上訴人，僅要求上訴人檢附試驗費收據，均未要求上訴人送交系爭工程施工前
    、中、後相片與施工日誌，由是證之，被上訴人抗辯未收到系爭工程施工前、中
    、後之照片及施工日誌，並不足採。
  (三)其三，上訴人是否已將試驗費收據送交被上訴人？
    上訴人主張已在原審判決後替被上訴人繳納試驗費，並將試驗費收據送交被上訴
    人，並提出繳費收據與送交被上訴人收執函影本各一件附卷可稽，被上訴人亦不
    爭執，應可信為真。
六、綜上所述，系爭工程已驗收完畢，上訴人亦已將系爭工程施工前、中、後之相片
    、施工日誌及代被上訴人墊付之試驗費收據交付被上訴人，其請求被上訴人返還
    保證金二十萬八千二百四十元（包括履約保證金十四萬八千元及差價保證金六萬
    零二百四十元），及自向被上訴人請求之日即九十年二月二十四日起至清償日止
    ，按週年利率百分之五計算之利息，為有理由，應予准許。原審為上訴人敗訴之
    判決，尚有未洽。上訴意旨指摘原判決不當，求予廢棄改判，為有理由。應由本
    院予以廢棄改判如主文所示。
七、據上論結，本件上訴為有理由，依民事訴訟法第四百五十條、第七十八條，判決
    如主文。
中　　　華　　　民　　　國　　九十三　　年　　　三　　　月　　　二　　　日
~B1民事第三庭審判長法　官　陳照德
~B2　　　　　　　　法　官　陳成泉
~B3　　　　　　　　法　官　曾謀貴
右為正本係照原本作成。
不得上訴。
~B                書記官　王瑩澤
中　　　華　　　民　　　國　　九十三　　年　　　三　　　月　　　三　　　日
                                                                        Ｈ
